最高法院刑事判決　　　　　　九十四年度台上字第三二八六號
　　上訴人　台灣高等法院花蓮分院檢察署檢察官
　　被　告　甲○○
　　　　　　　　　　11號
上列上訴人因被告違反著作權法等罪案件，不服台灣高等法院花
蓮分院中華民國九十四年三月一日第二審更審判決（九十三年度
上更(二)字第四０號，起訴案號：台灣花蓮地方法院檢察署八十六
年度偵字第一四一二、二三九四、二四六三、二四七三、二八０
二、二九五二、三五七四號），提起上訴，本院判決如下：
    主  文
原判決撤銷，發回台灣高等法院花蓮分院。
    理  由
本件原判決以公訴意旨略稱：被告甲○○夥同林文昌、黃惠玉、
黃蔡春秀、劉素月、蔡陳美樺（原名蔡陳驚）等人，基於犯意聯
絡，共同經營ＫＩＳＳ公司，製作ＫＩＳＳ音樂特刊，擅自重製
台灣滾石唱片股份有限公司等公司（詳如起訴書附件一）所發售
享有著作權之時尚流行國內著名歌曲，並標榜「原曲原唱原音」
為販售重點，從事販賣盜版錄音帶，致使黃雅玲、林憶芸、劉昆
憲、古秀玲等人，誤信所售者為原版錄音帶，而陷於錯誤，出資
郵購ＫＩＳＳ公司所販售之盜版錄音帶，林文昌等人並以之為常
業。渠等犯罪詳情，係由林文昌、黃惠玉等人先夥同甲○○，於
民國八十二年六月十九日，在高雄縣境內，以甲○○名義，申請
高雄郵政第一○一號信箱及郵政劃撥帳號0000000─○；
嗣又於八十四年七月二十五日，由劉素月陪同蔡陳美華，至郵局
以蔡陳驚名義開設高雄縣鳳山郵政第一○六號信箱及郵政劃撥帳
號0000000；林文昌並按月支付新台幣（下同）四萬元予
蔡陳美樺花用；另又於八十五年七月一日，夥同黃蔡春秀，以其
名義開設高雄郵政二九之一○八號信箱，00000000號郵
政劃撥帳號；之後，再以每月四萬元之代價，由黃惠玉陪同劉素
月至郵局，以劉素月名義，開設花蓮郵政十九之二十九號信箱及
郵政劃撥帳號00000000，劉素月又受林文昌之指示，於
八十六年一月十一日至高雄縣鳳山郵局，親自開設高雄郵政第一
○六號信箱及郵政劃撥帳號0000000七，作為銷售盜版錄
音帶之客戶匯款之用，共計詐得一億一千六百六十二萬八千七百
六十九元。因認甲○○共同涉犯著作權法第九十四條之罪及刑法
第三百四十條之常業詐欺罪嫌；經審理結果，認被告之犯罪均不
能證明，因而維持第一審諭知被告無罪之判決，駁回檢察官在第
二審之上訴。
惟查：(一)刑事訴訟法第四十二條第一項規定：「勘驗，應製作筆
錄，記載實施之年、月、日及時間、處所並其他必要之事項」，
即法院實施勘驗，應作成勘驗筆錄；又鑑定人之鑑定，具補充法
院認識能力之機能，即協助資料價值之判斷，雖非絕對必要，其
中字體筆跡，除一經核對即能明辨其真偽，或法院以其他調查證
據之方法，亦能形成心證而為判斷者外，若真偽未明或當事人有
所爭執，自應選任具專門知識技能之人或機構為精確之鑑定，否
則即有調查職責未盡之違法。本件原判決於理由欄說明：「本院
就被告當庭書寫之『壹拾壹萬元』、『鳳山』等字，與提款單上
之筆跡加以比對結果，筆順、間架及結構等均不相符，亦難認定
自被告上開帳戶提款之人乃被告本人」（原判決正本第四頁）；
然依原審九十三年十二月七日下午三時準備程序筆錄之記載，原
審命被告當庭書寫「鳳山」、「0000000000000000」、「壹拾壹
萬元」各三次（原審卷第三頁），檢察官當庭主張：「提款單上
面壹拾壹萬中第三個『壹』，跟被告當庭所寫的『壹』很相似」
，原審當庭及九十四年二月十五日上午九時四十分審判庭，均未
為必要之勘驗，亦無勘驗筆錄附卷，且未送請具專門知識技能之
人或機構鑑定，遽依肉眼比對，即認定系爭提款單上之筆跡並非
被告所寫，殊嫌率斷。(二)審理事實之法院，對於案內一切證據，
除認為不必要者外，均應詳為調查，然後基於調查所得之心證以
為判斷之基礎，故證據雖已調查，而尚有其他必要部分尚未調查
，仍難遽為有利或不利之認定。本件同案共同被告林文昌於警詢
供稱：「甲○○我認識，八十四年三、四月間，我在鳳山市瑞豐
市場經營郵購業務時，是我請的員工」（八十六年度偵字第二九
五二號偵查卷第五十四頁反面），被告於原審供稱：「林文昌找
我合夥，他負責開發客戶，要我負責開一個帳戶（即高雄郵政劃
撥帳號0000000－0號）」，又依卷內資料，被告上開帳
戶係長期供林文昌作為販賣盜版錄音帶之用，而依郵政儲金匯業
局八十六年八月二十二日劃字第三八三號函檢送上開帳戶之劃撥
單影本十紙，均記載購買片數，且扣押物中，有向黃蔡春秀下訂
單三萬零三百片，向劉素月下訂單一萬九千四百七十片，復有Ｋ
ＩＳＳ音樂特刊目錄三百九十四頁及會員名冊八百四十五張；上
開訂單中並無有關購買女用內衣褲之訂貨，又被告於八十二年六
月十九日，申請設立郵政劃撥帳號0000000－0號供林文
昌使用，迄八十四年三、四月間，仍為林文昌之員工，能否謂被
告就林文昌使用該帳號作為販賣盜版錄音帶之用不知情？原判決
未深入究明，遽認被告上開帳號係供合夥販賣女用內衣褲之用而
維持第一審諭知被告均無罪之判決，自屬違誤。
綜上，應認原判決仍有撤銷發回之原因。至原判決其他有裁判上
一罪關係部分，基於審判不可分原則，應一併發回。
據上論結，應依刑事訴訟法第三百九十七條、第四百零一條，判
決如主文。
中　　華　　民　　國　九十四　年　　六　　月　十七　　日
                      最高法院刑事第一庭
                          審判長法官  施　文　仁
                                法官  林　永　茂
                                法官  蕭　仰　歸
                                法官  林　茂　雄
                                法官  張　祺　祥
      本件正本證明與原本無異
                                      書  記  官
中　　華　　民　　國　九十四　年　　六　　月　二十二　日
                                                  Ｒ
